最高法院刑事判決　　　　　　　　　　　　　　　　八十七年度台上字第七八一號
　　上　訴　人　台灣高等法院高雄分院檢察署檢察官
　　被　　　告　丁○○
　　　　　　　　壬○○
　　　　　　　　甲○○
　　　　　　　　丙○○
　　　　　　　　戊○○
　　　　　　　　辛○○
　　　　　　　　己○○
　　　　　　　　乙○○
　　　　　　　　庚○○
　　右九人共同
　　選任辯護人　何俊墩律師
右上訴人因被告等妨害投票案件，不服台灣高等法院高雄分院中華民國八十六年九月
三十日第二審判決（八十五年度上訴字第一二二八號、八十五年度上易字第二二二四
號，起訴案號：台灣高雄地方法院檢察署八十四年度偵字第一五三六四號），提起上
訴，本院判決如左：
    主  文
原判決撤銷，發回台灣高等法院高雄分院。
    理  由
本件原判決以公訴意旨略稱：被告丁○○當選為高雄市議會第四屆議員後，因中國國
民黨提名朱安雄競選高雄市議會副議長選舉，為部分人士反對，經多次協商推舉丁○
○，與朱安雄角逐副議長之職位，丁○○為使其順利當選，遂基於行賄之概括犯意，
惟鑑於政府查察賄選之決心，恐被發覺，乃與其家族關係企業遠東證券股份有限公司
總經理壬○○研商此事，決定以洗錢迂迴方式交付賄款，二人找壬○○之父辛○○、
之弟婦戊○○，魏家友人甲○○、乙○○兄弟，壬○○任職於證券業認識之股票分析
師庚○○，丁○○友人己○○、丙○○及壬○○本人等八人為人頭，約定每人報酬為
新台幣（下同）四十萬元、九十萬元不等（有部分人士未取報酬）。復於民國八十三
年十二月廿一日透過MS.CHEUNG MAY 從法國東方銀行香港分行分七筆，每筆港幣七佰
萬元、六佰萬元不等，匯入上開銀行台北分行，指定受款人為共同犯意之被告壬○○
及幫助投票行賄犯意之被告甲○○、乙○○、辛○○、己○○、戊○○、庚○○，並
電告在台受款人之聯絡人為壬○○，該分行人員經壬○○同意，乃依敲定之匯率將港
幣轉換成新台幣，並照匯款電文指示分別匯入上開受款人之帳戶（詳如原判決附表一
所載），戊○○感覺不妥，乃將匯入款項提出貳仟零肆拾萬元轉入丙○○所使用其妻
張來好名義在大眾商業銀行營業部所設帳號000000000000內，八十三年
十二月廿二日、廿三日乙○○、甲○○、己○○、丙○○、辛○○、壬○○、庚○○
再至上開銀行領得支票、無記名可轉讓存單（詳如原判決附表二所載）交與壬○○轉
交丁○○，丁○○以每面額共八百萬元為一單位，持至高雄市○○路不詳名稱大樓或
不詳地點，交與有投票權之議員李復興及其他議員，而約定該有投票權之議員，於副
議員選舉時投票支持丁○○，為李復興所拒，同月廿五日第四屆高雄市議員宣誓就職
，隨即展開正副議長選舉，收受丁○○上開支票或可轉讓存單之議員，均依期約投票
予丁○○，使丁○○以得票最多數順利當選高雄市第四屆議會副議長。上開議員收受
後，有委託陳聰敏、陳胡素蘭夫婦、林華錦及其他親友提示，有部分議員因查賄雷厲
風行不敢提示而退回上開支票，再存入原提領人帳戶內提示，換領現金交付，因認被
告丁○○、壬○○共同犯有刑法第一百四十四條投票行賄罪，其餘被告甲○○、乙○
○、庚○○、戊○○、丙○○、己○○、辛○○均係犯同條之幫助犯云云，而經審理
結果，以被告等犯罪均屬不能證明，因而維持第一審無罪之判決，駁回檢察官在第二
審之上訴，固非無見。
惟查：(一)第一審法院已查得被告己○○向大眾商業銀行苓雅分行所領取之付款人台灣
銀行高雄分行、票號ＢＤ0000000號之支票一張，係由胡素珍在高雄市第三信
用合作社青年分社提示，並提領其中一百五十萬元轉入高雄市議員許崑源之帳戶，雖
胡素珍否認該筆錢為選舉投票之賄款，惟是否為賄款，仍有傳訊許崑源詳加調查之必
要，原審就此未詳予調查審認，徒以該筆金額與公訴人認定每位受賄議員收受八百萬
元行賄款之金額不符，而來往直接對象之胡素珍亦非本件涉案被告，且胡女亦陳稱該
款項係別人向伊調取云云，遽謂該筆一百五十萬元款項並非行賄款，難謂無應於審判
期日調查之證據未予調查之違法。(二)本件匯款，係由MS.CHEUNG MAY 自法國東方銀行
香港分行分七筆，每筆港幣七百萬元或六百萬元，匯入該銀行台北分行，指定受款人
為被告壬○○、甲○○、乙○○、辛○○、己○○、戊○○、庚○○，並電告在台受
款人之聯絡人為壬○○，該分行再依敲定之匯率，將港幣轉換成新台幣，匯入上開受
款人之帳戶等情，有法國東方銀行台北分行八十四年一月二十六日函及匯款通知單七
份可證，而被告戊○○嗣後再提出上揭匯入款二千零四十萬元轉入被告丙○○所使用
其妻張來好帳戶之事實，亦經被告戊○○、丙○○供承屬實。原判決僅說明被告辛○
○所領得台灣銀行支票（以下簡稱台支），其中八百萬元由陳聰敏、陳胡素蘭提示；
被告甲○○所領得台支六張，面額共一千二百萬元，由林華錦提示；被告己○○所領
取之台支票號0000000、0000000、0000000、0000000
、0000000、0000000號等支票之流向，至於被告辛○○、甲○○、己
○○所受領匯款扣除前開支票部分，及被告壬○○、乙○○、庚○○、丙○○所受領
之前揭匯款，其流向為何﹖事關待證事項，亦有究明之必要，原審未詳予調查審認，
亦未於判決理由內加以說明，併有應於審判期日調查之事項未予調查及理由不備之違
法。以上或為上訴意旨所指摘，或為本院得依職權調查之事項，應認原判決有撤銷發
回之原因。
據上論結，應依刑事訴訟法第三百九十七條、第四百零一條，判決如主文。
中      華      民      國    八十七    年      三      月      五      日
                              最高法院刑事第三庭
                                  審判長法官  蔡  詩  文
                                        法官  莊  登  照
                                        法官  洪  明  輝
                                        法官  蔡  清  遊
                                        法官  林  增  福
      右正本證明與原本無異
                                              書  記  官
中      華      民      國    八十七    年      三      月     十一     日
